【裁判字號】    98,交聲,449
【裁判日期】    990125
【裁判案由】    違反道路交通管理處罰條例聲明異議
【裁判全文】
臺灣花蓮地方法院交通事件裁定         98年度交聲字第449號
原處分機關  交通部公路總局臺北區監理所花蓮監理站
異  議  人
即受處分人  甲○○
上列異議人即受處分人因違反道路交通管理處罰條例案件，對於
交通部公路總局臺北區監理所花蓮監理站民國98年12月17日所為
之處分（原處分案號：花監違字第裁44-P00000000號）聲明異議
，本院裁定如下：
    主  文
異議駁回。
    理  由
一、按汽車行駛至交岔路口，轉彎車應讓直行車先行，道路交通
    安全規則第102條第7款定有明文。又汽車駕駛人轉彎時，轉
    彎車不讓直行車先行者，處新臺幣（下同）600 元以上1800
    元以下罰鍰；汽車駕駛人有違反第48條之情形者，除依原條
    款處罰鍰外，並予記點1點；道路交通管理處罰條例第48 條
    第1項第6款、第63條第1項第1款分別定有明文。
二、原處分意旨略以：受處分人即異議人甲○○（下稱異議人）
    於民國98年10月28日10時20分許，駕駛車牌號碼940-HX號營
    業貨運曳引車行經花蓮縣花蓮市○○路與華東路交岔路口時
    ，經花蓮縣警察局花蓮分局民意派出所（下稱原舉發單位）
    員警舉發有「轉彎車不讓直行車先行」之違規行為，異議人
    於應到案日期98年11月12日提出申訴，原處分機關函請原舉
    發單位查復結果，仍認異議人有上開違規行為，原處分機關
    乃依道路交通管理處罰條例第48條第1項第6款、第63 條第1
    項第1款規定，裁處異議人罰鍰900元並記違規點數1點。
三、異議人聲明異議意旨略以：異議人於98年10月28日10時20分
    許駕駛車牌號碼940-HX號營業貨運曳引車由西往東行駛，欲
    轉入花蓮市○○路，當時異議人遵行車道內行駛，行至花蓮
    市○○路與華東路交岔路口之際，號誌燈為紅燈，立即停止
    於停止線前等待綠燈右轉，於綠燈放行時右轉且車頭已駛入
    精美路時，簡利展先生駕駛車牌號碼Q4-2210 號自用小客車
    由路肩直行撞及異議人所駕駛曳引車右後方輪胎，經警方到
    場處理，認異議人轉彎車不讓直行車先行為主要肇因，異議
    人難以信服接受。依花蓮市○○路所劃設之道路為分向單線
    道路，並無劃設雙向同向之道路，簡利展先生有1.行駛於路
    肩2.未保持間距及未注意前方動態3.車輛起駛未禮讓左方車
    先行等3 項違規。原舉發單位員警遽斷異議人違規，異議人
    不服，爰請求撤銷原處分云云。
四、經查：
  (一)異議人甲○○於98年10月28日10時20分許，駕駛車牌號碼94
    0-HX號營業貨運曳引車行經花蓮縣花蓮市○○路與華東路交
    岔路口於綠燈右轉時，適簡利展駕駛車牌號碼Q4-2210 號自
    用小客車跨越車道邊線直行撞及異議人所駕駛曳引車右後方
    輪胎，發生交通事故，經警方到場處理，以異議人有「轉彎
    車不讓直行車先行」之違規行為製單舉發等事實，為異議人
    所不爭執，並有花蓮縣警察局花警交字第P00000000 號舉發
    通知單、花蓮縣警察局道路交通事故當事人登記聯單、花蓮
    縣警察局花蓮分局民意派出所陳報單、道路交通事故現場圖
    、道路交通事故調查報告表(一)(二)、道路交通事故調查筆錄、
    現場照片等在卷可稽，堪信為真實。
  (二)查依異議人於警詢調查筆錄中陳述：「我駕駛營業貨運曳引
    車當時沿著華東路南往北行駛，並在精美路停等紅燈，我有
    看到B車（Q4-2210號小客車）停在我車的右前方，當該路口
    綠燈時，我右轉往華東路行駛（南往東），突然B 車駕駛簡
    利展駕駛自小客車（車號Q4-2210 號）直接從我車右後方直
    接撞上。」等語，核與簡利展於警詢調查筆錄陳述：「當時
    我駕駛自小客車（車號Q4-2210 號）停在華東路和精美路口
    停等紅燈，當路口綠燈時我起步行駛，A 車（指異議人駕駛
    之940-HX號營業貨運曳引車）從我左後方超車欲轉往華東路
    （南往東），與我車左前車頭發生擦撞。」等語相符（見本
    院卷第30、32頁筆錄）。由上開筆錄記載，異議人駕駛營業
    貨運曳引車於精美路與華東路交岔路口停等紅燈時，係停於
    簡利展駕駛之自用小客車後方。而依道路交通事故現場圖所
    示，簡利展駕駛之自用小客車雖跨於車道邊線行駛，然該車
    道係單線車道，簡利展駕駛之自用小客車既在異議人右前方
    ，應屬前方車，異議人所駕駛之營業貨運曳引車則為後方車
    ，應可認定。
  (三)按汽車行經交岔路口標誌之路段，不得超車，道路交通安全
    規則第101條第1項第1 款定有明文。查簡利展駕駛小客車跨
    越車道邊線行駛固有不當，惟簡利展駕駛之小客車既為前方
    車，異議人駕駛營業貨運曳引車，行經交岔路口自不得超車
    ，縱當時簡利展駕駛自用小客車跨越道路邊線行駛，惟異議
    人駕駛營業貨運曳引車既係後方車輛，且為待轉彎車，本應
    注意道路交通安全規則第102條第7款所定轉彎車應讓直行車
    先行之規則，異議人既可預見簡利展駕駛之自用小客車在前
    方直行，更應注意讓其前方之直行車先行。異議人疏未注意
    ，於交岔路口超車仍右轉，自有轉彎車不讓直行車先行之違
    規行為，異議人自不得徒以簡利展之自用小客車跨越道路邊
    線行駛為由，卸免自己責任。
  (四)綜上所述，本件異議人確有於舉發違規時、地，轉彎車不讓
    直行車先行之違規行為，原處分機關依道路交通管理處罰條
    例第48條第1項第6款、第63條第1項第1款規定裁處罰鍰9 百
    元，並記違規點數1 點，核無違誤。異議人之異議為無理由
    ，應予駁回。
五、據上論斷，應依道路交通案件處理辦法第19條，裁定如主文
    。
中    華    民    國    99    年    1     月    25    日
                  交通法庭      法  官  蔡寶樺
上列正本證明與原本無異。
如對本裁定不服，應於送達後5 日內，向本院提出抗告狀（應抄
附繕本）。
中    華    民    國    99    年    1     月    25    日
                                書記官

司法院資訊處製作；財團法人民間司法改革基金會備份。
